最高法院刑事判決　　　　　　　　　　　　　　　　八十八年度台非字第二九五號
　　上訴人　最高法院檢察署檢察總長
　　被　告　甲○○○
右上訴人因被告煙毒等罪案件，對於台灣高等法院台南分院中華民國八十七年二月十
八日第二審確定判決（八十七年度上訴字第六五號，起訴案號：台灣台南地方法院檢
察署八十六年度偵字第二一二九、一二六三五、一二九九○號），認為違法，提起非
常上訴，本院判決如左：
    主  文
原判決及第一審判決關於主刑部分均撤銷。
甲○○○連續施用毒品，處有期徒刑參年貳月；又連續非法吸用化學合成麻醉藥品，
處有期徒刑陸月，應執行有期徒刑參年陸月。
    理  由
非常上訴理由稱：「一、按假釋中更犯罪，受有期徒刑以上刑之宣告，袛得為撤銷假
釋之原因，不適用累犯之規定。又二以上徒刑併執行者，假釋所定最低應執行之期間
，合併執行之；且所餘刑期，亦應合併計算，且該期間內未經撤銷假釋，其執行之刑
期，始以已執行論。有最高法院二十五年非字第一○一號判例及最高法院八十六年台
非字第三一五號、八十七年台非字第二三二號刑事判決可供稽考。二、本署經審核原
卷，查原確定判決係以被告甲○○○曾於民國八十一年八月十一日因違犯持有毒品案
經台灣高等法院台南分院判處有期徒刑二年七月確定，於八十四年九月二十三日執行
完畢，認被告於執行完畢後五年內更犯本案有期徒刑之罪，因而維持第一審論處連續
施用毒品及連續非法吸用化學合成麻醉藥品罪之累犯罪刑之判決，駁回被告在第二審
之上訴在案。惟查被告所犯上開持有毒品案件之執行完畢日為八十四年九月二十三日
，而被告於八十一年上開判決確定後，又犯連續吸食毒品等罪，經台灣台南地方法院
判處有期徒刑三年六月，上訴後撤回確定。該二案依分別執行、合併計算之方式，連
續吸食毒品等罪刑即接續自八十四年九月二十四日開始執行，刑期合併計算結果，執
行期滿日為八十八年三月二十二日（縮短刑期後刑期終結日期為八十八年三月十二日
）被告於八十四年九月十九日假釋出獄，有台灣台南地方法院檢察署刑案資料查註紀
錄表、八十二年度執字第一一○五號執行卷內檢察官執行指揮書（第十九頁）、八十
七年度執更字第一二八四號案卷內所附台灣台南監獄報請撤銷假釋報告表（南監松教
字第三五二六號）足為憑據。足徵本案被告於八十六年一月至同年十月間犯連續施用
毒品罪及連續非法吸用化學合成麻醉藥品罪，既係在被告假釋中，亦即合併計算之執
行期滿日之前。依首開說明，袛得為撤銷假釋之原因，不適用累犯之規定，乃原法院
未詳查前二案係採用分別執行，合併計算之方式，致未有所認定，而以累犯論科，顯
有判決適用法則不當之違法。案經確定，且於被告不利，爰依刑事訴訟法第四百四十
一條、第四百四十三條規定提起非常上訴，以資救濟。」等語。
本院按累犯之成立，以前受有期徒刑之執行完畢後，再犯有期徒刑以上之罪為其要件
之一。又二以上徒刑併執行者，其許可假釋所定最低應執行之期間，合併計算之，所
餘未執行之刑，亦應合併計算，刑法第七十九條之一第一項、第三項亦定有明文，準
此，於數罪合併執行之情形，必合併計算所餘刑期內未經撤銷假釋者，其未執行之刑
始以已執行論，而得謂合併之該數罪均已執行完畢。本件被告甲○○○於八十一年八
月十一日因違犯持有毒品案件，經台灣高等法院台南分院判處有期徒刑二年七月確定
，嗣另犯連續吸食毒品等罪，經台灣台南地方法院判處有期徒刑三年六月確定，上開
二案依分別執行、合併計算之方式，先執行持有毒品罪刑至八十四年九月二十三日，
嗣即接續執行吸食毒品罪刑，刑期滿日為八十八年三月二十二日（縮短刑期後刑期終
結日期為八十八年三月十二日），嗣被告於八十四年九月十九日假釋出獄，有台灣台
南地方法院檢察署刑案資料查註紀錄表、八十二年度執字第一一○五號執行卷內檢察
官執行指揮書在卷可稽。故被告於假釋期間之八十六年一月至十月間犯連續施用毒品
罪及連續非法吸用化學合成麻醉藥品罪，既係在假釋中，上開併執行之有期徒刑，依
前揭說明尚未執行完畢，自與累犯之成立要件不符，乃第一審未詳予查明，竟將合併
執行之二罪予以割裂計算，認被告前犯持有毒品案件，所處有期徒刑二年七月，已於
八十四年九月二十三日執行完畢，而按累犯論科，原審亦未詳究明白，仍率予維持，
適用法律顯有未當，其判決自屬違背法令。案經確定，且於被告不利，非常上訴意旨
執以指摘，洵有理由，應將原判決及第一審判決關於主刑部分撤銷，另行判決，並定
應執行刑，以資救濟。又毒品危害防制條例雖經於八十七年五月二十日公布，但因非
常上訴審係代替原審而為判決，自應適用原審判決當時之法律，不生比較適用之問題
，併予敘明。至於從刑部分，非常上訴意旨並未指摘及此，且原確定判決並無違誤，
故不予撤銷，亦附此說明。
據上論結，應依刑事訴訟法第四百四十七條第一項第一款、肅清煙毒條例第九條第一
項，麻醉藥品管理條例第十三條之一第二項第四款，刑法第十一條前段、第五十六條
、第五十一條第五款，判決如主文。
中      華      民      國    八十八    年      十      月     十四     日
                              最高法院刑事第二庭
                                  審判長法官  莊  來  成
                                        法官  呂  潮  澤
                                        法官  謝  俊  雄
                                        法官  蘇  振  堂
                                        法官  張  清  埤
      右正本證明與原本無異
                                              書  記  官
中      華      民      國    八十八    年      十      月    二十一    日
